【裁判字號】    95,易,3003
【裁判日期】    951027
【裁判案由】    詐欺等
【裁判全文】
臺灣臺中地方法院刑事判決              95年度易字第3003號
公  訴  人  臺灣臺中地方法院檢察署檢察官
被      告  乙○○
                    （另案於臺灣臺中監獄臺中分監執行中）
上列被告因詐欺等案件，經檢察官提起公訴（95年度偵字第1264
2號、第21187號），被告於準備程序中就被訴事實為有罪之陳述
，受命法官於聽取當事人之意見後，由本院合議庭裁定由受命法
官獨任以簡式審判程序判決如下：
    主    文
乙○○幫助意圖為自己不法之所有，以詐術使人將本人之物交付
，處有期徒刑伍月；又攜帶兇器竊盜，累犯，處有期徒刑捌月，
扣案之尖嘴鉗子壹支沒收；又攜帶兇器竊盜，累犯，處有期徒刑
捌月，扣案之尖嘴鉗子壹支沒收；又攜帶兇器竊盜，累犯，處有
期徒刑捌月，扣案之尖嘴鉗子壹支沒收。應執行有期徒刑壹年肆
月，扣案之尖嘴鉗子壹支沒收。
    犯罪事實
一、乙○○能預見提供自己帳戶予他人使用，足供幫助他人從事
    詐欺取財之犯行，竟不違背其本意，仍基於幫助詐欺取財之
    犯意，於民國九十四年五月初，在臺中縣大雅鄉馬公厝，將
    其前向臺中大坑郵局申請開立之帳號0000000000
    0000號帳戶（下稱郵局帳戶）之存摺、印章、金融卡及
    密碼，以新台幣（下同）三千元代價，出賣予某真實姓名、
    年籍不詳之成年男子使用，而以此方式幫助他人實施犯罪。
    而該真實姓名、年籍不詳之成年男子所屬之詐欺集團成員，
    隨即意圖為自己不法之所有，利用前於九十四年四月二十八
    日十八時三十分許，打電話予庚○○佯稱中獎，要求庚○○
    需繳交會費及所得稅，並用愛心認購電腦才可以得到獎金，
    使庚○○陷於錯誤之機會，復向庚○○要求繼續匯款，使庚○○再度陷於錯誤，復於同年五月九日十七時二十四分許，
    前往雲林縣斗南郵局匯款三十萬元入乙○○上開郵局帳戶，
    嗣因庚○○察覺有異，始報警循線查知上情。
二、乙○○前於九十三年間因竊盜案件，經本院判處有期徒刑四
    月確定，甫於九十五年三月八日執行完畢，猶不知悔改，另
    意圖為自己不法之所有，持其所有客觀上足對人之生命、身
    體、安全構成威脅，具有危險性之兇器尖嘴鉗子一支，乘人
    不覺以上開尖嘴鉗子竊取建物配電箱之電纜線，而分別於：
    （一）九十五年九月十二日十時許，在臺中縣大里市○○○
    街一一一號，以所攜帶之尖嘴鉗子一支，竊得甲○○所有之
    建物配電箱電線計六十公尺（約值三千六百元）；（二）九
    十五年九月十三日八時三十分許，在臺中縣大里市○○路一
    七五、一七七號工地，以所攜帶之尖嘴鉗子一支，竊得分屬
    己○○、戊○○管領之建物配電箱電線合計一百八十公尺（
    約值四萬元）；（三）九十五年九月十四日八時許，在臺中
    縣大里市○○路五一○至五二二號工地，以所攜帶之尖嘴鉗
    子一支，竊得分屬丁○○、丙○○管領之建物配電箱電線合
    計一千公尺（約值五萬六千元）。嗣於九十五年九月十四日
    十八時許，為警在乙○○位於臺中縣大雅鄉○○村○○路五
    二八號住處查獲，並扣得乙○○所有供上開竊盜犯行所用之
    尖嘴鉗子一支。
三、案經臺中縣警察局豐原分局及臺中市警察局第三分局分別報
    告臺灣臺中地方法院檢察署檢察官偵查起訴。
    理    由
一、幫助詐欺取財部分：上開幫助詐欺取財犯行，業據被告乙○○於本院審理時坦承不諱，且查：上開郵局帳戶為被告所開
    立乙節，有被告之開戶資料影本一紙可佐，又被告所開立之
    上開郵局帳戶，被詐騙集團利用作為向被害人庚○○詐欺取
    財之入帳帳戶及被害人庚○○遭詐騙後確有匯款三十萬元至
    上開存款帳戶等情，亦據被害人庚○○證述綦詳，並有被害
    人庚○○所提出之郵政國內匯款執據一紙及被告系爭郵局帳
    戶之客戶歷史交易查詢單一件附卷可稽，況現今社會上利用
    人頭帳戶詐財以逃避查緝之犯案方式層出不窮，經媒體廣為
    報導，已成眾所週知之事，被告自無例外，而被告雖可能無
    法確知該犯罪集團成員將如何利用其存摺、提款卡，然其應
    可預見刻意使用他人存摺、提款卡者，必作非法之途，詐財
    當然是其中最有可能之事，卻仍將該存摺等物交給該犯罪集
    團之成員，且其帳戶果然被用為詐財之工具，其容任他人利
    用其帳戶詐財之行為，已符合預見其發生而其發生並不違背
    其本意之間接故意（不確定故意）之情形，足見被告自白與
    事實相符，應堪採信。
二、加重竊盜部分：上開加重竊盜犯行，業據被告於警詢、偵查
    及本院審理時均坦承不諱，核與被害人甲○○、丁○○、丙○○、己○○、戊○○指訴之情節大致相符，復有現場暨查
    獲照片十九張在卷可佐，另有被告所有供上開竊盜犯行所用
    之尖嘴鉗子一支扣案可資佐證，足徵被告自白與事實相符，
    應堪採信。
三、綜上所述，本件事證明確，被告上開幫助詐欺取財及加重竊
    盜犯行，均堪以認定。
四、被告為幫助詐欺行為後，刑法及刑法施行法業於九十四年二
    月二日經總統以華總一義字第０九四０００一四九０一號令
    修正公布，並於九十五年七月一日施行。按行為後法律有變
    更者，適用行為時之法律，但行為後之法律有利於行為人者
    ，適用最有利於行為人之法律，現行刑法第二條第一項定有
    明文。此條規定乃與刑法第一條罪刑法定主義契合，而貫徹
    法律禁止溯及既往原則，係規範行為後法律變更所生新舊法
    律比較適用之準據法，是刑法第二條本身雖經修正，但刑法
    第二條既屬適用法律之準據法，本身尚無比較新舊法之問題
    ，應一律適用裁判時之現行刑法第二條規定以決定適用之刑
    罰法律，先予辨明。又以本次刑法修正之比較新舊法，應就
    罪刑有關之共犯、未遂犯、想像競合犯、牽連犯、連續犯、
    結合犯，以及累犯加重、自首減輕暨其他法定加減原因（如
    身分加減）與加減例等一切情形，本於統一性及整體性原則
    ，綜其全部罪刑之結果而為比較，亦有最高法院九十五年度
    第八次刑庭會議決議可資參照。經查：
（一）被告行為後，刑法第三十條業經修正公布施行，修正後刑
      法第三十條規定：「幫助他人實行犯罪行為者，為幫助犯
      。雖他人不知幫助之情者，亦同。幫助犯之處罰，得按正
      犯之刑減輕之。」，與修正前同條規定：「幫助他人犯罪
      者，為從犯。雖他人不知幫助之情者，亦同。從犯之處罰
      ，得按正犯之刑減輕之。」不同，但在本件中，修正後之
      規定並無較有利於被告之情形，依修正後刑法第二條第一
      項從舊從輕原則，應依修正前刑法第三十條第一項前段規
      定論處。
（二）被告行為後，刑法第三十三條第五款業於九十四年二月二
      日以華總一義字第０九四０００一四九０一號令修正公布
      ，並自九十五年七月一日起施行；修正後刑法第三十三條
      第五款規定「罰金：新臺幣一千元以上，以百元計算之。
      」，與修正前刑法第三十三條第五款規定「罰金：一元以
      上。」不同。比較新舊法結果，以舊法較有利於行為人，
      新法並無對被告較為有利之情形，故依刑法第二條第一項
      前段規定，本案關於刑法第三百三十九條第一項前段之法
      定刑罰金部分，自應適用行為時之法律即修正前刑法第三
      十三條第五款規定決定其罰金部分之法定刑。
（三）再查被告行為後，業已增訂刑法施行法第一條之一，並規
      定：「中華民國九十四年一月七日刑法修正施行後，刑法
      分則編所定罰金之貨幣單位為新臺幣。九十四年一月七日
      刑法修正時，刑法分則編未修正之條文定有罰金者，自九
      十四年一月七日刑法修正施行後，就其所定數額提高為三
      十倍。但七十二年六月二十六日至九十四年一月七日新增
      或修正之條文，就其所定數額提高為三倍」，是就現行刑
      法中，有關於罰金刑處罰之規定，即有就新舊法比較之必
      要，惟經比較增訂之刑法施行法第一條之一與被告行為時
      之罰金罰鍰提高標準條例第一條前段、現行法規所定貨幣
      單位折算新台幣條例第二條結果，二者規定適用之結果並
      無不同，則本件即依被告行為時之舊法即依罰金罰鍰提高
      標準條例第一條前段為法條適用之依據，附此敘明。
（四）被告行為後，刑法第五十一條業於九十四年一月七日修正
      公布，並於九十五年七月一日施行，修正前刑法第五十一
      條第五款規定：「宣告多數有期徒刑者，於各刑中之最長
      期以上，各刑合併之刑期以下，定其刑期。但不得逾二十
      年」，修正後刑法第五十一條第五款則規定：「宣告多數
      有期徒刑者，於各刑中之最長期以上，各刑合併之刑期以
      下，定其刑期。但不得逾三十年」。比較新舊法結果，修
      正後刑法並非較有利於被告，依刑法第二條第一項前段之
      規定，自應依修正前刑法第五十一條第五款之規定，定其
      應執行之刑。
（五）綜合上述修正前後刑法第三十條、第三十三條第五款、第
      五十一條第五款及刑法施行法第一條之一適用情形綜合比
      較結果，修正後刑法及刑法施行法之規定並非較有利於被
      告，參酌修正後刑法第二條第一項前段、但書規定之「從
      舊從輕」原則，本案應適用修正前刑法及罰金罰鍰提高標
      準條例第一條前段為法條適用之依據。
五、查被告提供其所有郵局帳戶之存摺、印章、金融卡及密碼予
    詐欺集團成員以為詐欺取財所用，係基於幫助他人詐欺取財
    之不確定故意，且所為屬詐欺取財罪構成要件以外之行為，
    核其此部分所為係犯修正前刑法第三十條第一項前段及刑法
    第三百三十九條第一項之幫助詐欺取財罪。另按刑法第三百
    二十一條第一項第三款之攜帶兇器竊盜罪，係以行為人攜帶
    兇器竊盜為其加重條件，此所謂兇器，其種類並無限制，凡
    客觀上足對人之生命、身體、安全構成威脅，具有危險性之
    兇器均屬之，且祇須行竊時攜帶此種具有危險性之兇器為已
    足，並不以攜帶之初有行兇之意圖為必要（最高法院七十九
    年臺上字第五二五三號判例要旨可供參照），查被告為上開
    三次竊盜犯行時，所持之尖嘴鉗子一支，頂端為金屬材質，
    質地堅硬且尖銳等情，有照片附卷可憑，於客觀上足以對人
    之身體、生命、安全構成威脅，自堪認為兇器無疑，故核被
    告此部分所為，均係犯刑法第三百二十一條第一項第三款之
    攜帶兇器竊盜罪。又被告有如事實欄所載之前科，有臺灣臺
    中地方法院檢察署刑案資料查註紀錄表、臺灣高等法院被告
    前案紀錄表各一紙在卷可按，其受有期徒刑之執行完畢後五
    年以內故意再犯本案三件加重竊盜有期徒刑以上之罪，均為
    累犯，均應依刑法第四十七條第一項規定加重其刑。又被告
    幫助詐欺集團成員犯詐欺取財罪，為從犯，應依修正前刑法
    第三十條第二項之規定，按正犯之刑度，減輕其刑。被告所
    犯上開四罪間，犯意各別、罪名有異，應予分論併罰。爰審
    酌被告素行不良，猶不知自食其力，而以攜帶兇器竊盜之危
    險方式，獲取不法利益，對被害人甲○○、丁○○、丙○○
    、己○○、戊○○之財產法益造成損害，復提供帳戶供他人
    非法使用，使詐騙集團之人易於得手，助長詐欺之犯罪風氣
    ，嚴重危害社會治安，然其本身未實際參與本件詐欺取財之
    犯行，責難性較小，暨被告於本院審理時，完全坦承犯行之
    犯罪後態度等一切情狀，量處如主文所示之刑，並依修正前
    刑法第五十一條第五款之規定，定其應執行之刑，以資懲儆
    。扣案之尖嘴鉗子一支，為被告所有供犯本案加重竊盜犯罪
    所用之物，業據被告自承不諱，爰依刑法第三十八條第一項
    第二款之規定宣告沒收。
據上論斷，依刑事訴訟法第二百七十三條之一第一項、第二百九
十九條第一項前段，刑法第二條第一項前段、第三百二十一條第
一項第三款、第三百三十九條第一項、第四十七條第一項、第三
十八條第一項第二款、修正前刑法第三十條第一項前段、第二項
、第五十一條第五款，罰金罰鍰提高標準條例第一條前段，判決
如主文。
中    華    民    國    95    年    10    月    27    日
                  刑事第十庭    法  官  黃炫中
上正本證明與原本無異。
如不服本判決，應於送達後十日內向本院提出上訴狀（須附繕
本），上訴於台灣高等法院台中分院。
                                書記官  黃珮華
中    華    民    國    95    年    10    月    27    日
附錄論罪科刑法條
中華民國刑法第321條第1項第3款
（加重竊盜罪）
犯竊盜罪而有左列情形之一者，處 6 月以上、 5 年以下有期徒
刑：
三  攜帶兇器而犯之者。
中華民國刑法第339條
（普通詐欺罪）
意圖為自己或第三人不法之所有，以詐術使人將本人或第三人之
物交付者，處5年以下有期徒刑、拘役或科或併科1千元以下罰金
。
以前項方法得財產上不法之利益或使第三人得之者，亦同。
前二項之未遂犯罰之。


司法院資訊處製作；財團法人民間司法改革基金會備份。
